【裁判字號】    97,易,1226
【裁判日期】    980216
【裁判案由】    違反電信法
【裁判全文】
臺灣高雄地方法院刑事判決              97年度易字第1226號
    公  訴  人  臺灣高雄地方法院檢察署檢察官
    被      告  甲○○
上列被告因違反電信法案件，經檢察官提起公訴（97年度偵字第
2342號），本院判決如下：
    主  文
甲○○無罪。
    理  由
一、公訴意旨略以：緣丙○○（丙○○部分，業經本院97年度審
    易字第1353號有罪判決確定）明知或可得而知無線電頻率、
    電功率、發射方式及電台識別呼號等有關電波監理業務，由
    交通部統籌管理，非經交通部核准，不得使用或變更，竟基
    於非法使用無線電頻率之犯意，由知悉使用目的之被告甲○
    ○提供其管理之屏東縣泰武鄉○○段975 地號土地（下稱本
    件土地），供丙○○在本件土地北緯22度36分20.3秒、東經
    120 度37分57.5秒之位置架設接收機、功率放大器、激勵器
    、電源供應器、天線等電信器材，並於民國96年4 、5 月間
    某日起在高雄市新興區○○○街167 號頂樓設置播音室播送
    節目，利用發射機等電信器材透過佔用之無線電頻率FM22
    4.81MHz 作為中繼頻率發射信號，再以上開屏東縣泰武鄉土
    地之前述電信器材接收中繼頻率，並佔用FM105.5MHz之無線
    電頻率發送射頻信息，非法經營未具名之廣播電臺，已達干
    擾中國廣播電台（FM105.9MHz）之程度。嗣於96年10月26日
    上午8 時0 分與同日10時30分許，為警持搜索票在高雄市新
    興區○○○街167 號頂樓與上開屏東縣泰武鄉土地查獲，並
    扣得混音機、發射機、麥克風、卡厘機、接收機、功率放大
    器、激勵器各1 台，電源供應器、天線各2 組，因認被告甲
    ○○涉犯幫助犯電信法第58條第3 項之非法使用無線電頻率
    致干擾無線電波之合法使用罪嫌。
二、按被告未經審判證明有罪確定前，推定其為無罪；犯罪事實
    應依證據認定之，無證據不得認定犯罪事實；不能證明被告
    犯罪者，應諭知無罪之判決，刑事訴訟法第154 條第1 項、
    第2 項及第301 條第1 項分別定有明文。又刑事訴訟法上所
    謂認定犯罪事實之證據，係指足以認定被告確有犯罪行為之
    積極證據而言，該項證據自須適合於被告犯罪事實之認定，
    始得採為斷罪資料；事實之認定，應憑證據，如未能發現相
    當證據，或證據不足以證明，自不能以推測或擬制之方法，
    以為裁判基礎；而認定犯罪事實所憑之證據，雖不以直接證
    據為限，間接證據亦包括在內；然而無論直接或間接證據，
    其為訴訟上之證明，須於通常一般之人均不致有所懷疑，而
    得確信其為真實之程度者，始得據為有罪之認定；又依刑事
    訴訟法第161 條第1 項規定，檢察官就被告犯罪事實，應負
    舉證責任，並指出證明之方法。因此，檢察官對於起訴之犯
    罪事實，應負提出證據及說服之實質舉證責任。倘其所提出
    之證據，不足為被告有罪之積極證明，或其指出證明之方法
    ，無從說服法院以形成被告有罪之心證，基於無罪推定之原
    則，自應為被告無罪判決之諭知，最高法院29年上字第3105
    號、40年臺上字第86號、76年臺上字第4986號及92年臺上字
    第128 號判例分別著有判例可資參照。
三、證據能力部分：
（一）按被告以外之人於偵查中向檢察官所為陳述，除顯有不可
      信之情況者外，得為證據，刑事訴訟法第159 條之1 第2
      項定有明文。偵查中對被告以外之人（包括證人、鑑定人
      、告訴人、被害人及共同被告等）所為之偵查筆錄，或被
      告以外之人向檢察官所提之書面陳述，性質上均屬傳聞證
      據。惟現階段刑事訴訟法規定檢察官代表國家偵查犯罪、
      實施公訴，依法其有訊問被告、證人及鑑定人之權，證人
      、鑑定人且須具結，而實務運作時，檢察官偵查中向被告
      以外之人所取得之陳述，原則上均能遵守法律規定，不致
      違法取供，其可信度極高，職是，被告以外之人前於偵查
      中已具結而為證述，除反對該項供述得具有證據能力之一
      方，已釋明「顯有不可信之情況」之理由外，不宜以該證
      人未能於審判中接受他造之反對詰問為由，即遽指該證人
      於偵查中之陳述不具證據能力。證人丙○○於檢察官偵查
      中所為之陳述，既依法具結（見偵卷第35至39頁），且無
      顯不可信之情況，依上開說明，證人丙○○於偵查中之結
      證有證據能力，況證人丙○○於本院審理中到庭接受詰問
      ，對被告甲○○之對質詰問權之保障亦無不週。
（二）按被告以外之人於審判外之陳述，雖不符前4 條之規定，
      而經當事人於審判程序同意作為證據，法院審酌該言詞陳
      述或書面陳述作成時之情況，認為適當者，亦得為證據，
      刑事訴訟法第159 條之5 第1 項定有明文。查本案認定事
      實所引用之卷內其餘卷證資料，除原已符同法第159 條之
      1 至第159 條之4 規定、及法律另有規定等傳聞法則例外
      規定，而得作為證據外，並無證據證明係公務員違背法定
      程序所取得，而被告甲○○於本院審理時，同意作為證據
      （見本院卷第43頁），本院審酌該等證據作成時之狀況，
      並無違法取證之情事，且無不宜作為證據之情形，依前開
      說明，爰認均有證據能力。
四、本件公訴人認被告甲○○涉有上開犯行，無非係以：（一）
    被告甲○○之供述；（二）白罔惜個人除戶資料查詢結果1
    紙；（三）證人丙○○於偵查之證述；（四）台灣電力公司
    催繳電費通知單；（五）搜索扣押筆錄、扣押物品目錄表、
    現場照片12張等資料為其論據。訊據被告甲○○固坦承有將
    其管理之本件土地提供予丙○○使用之事實（見97年度審易
    字第1353號卷第65頁反面），惟堅決否認有何幫助非法使用
    無線電頻率致干擾無線電波之合法使用之犯行，辯稱：本件
    土地是其姐白罔惜生前出租給丙○○，因租約到期，丙○○
    才向其要求再繼續放置物品於本件土地上數月，本件土地位
    置偏遠，其未曾前往查看，不知丙○○所放何物，亦不知丙
    ○○所放物品之用途等語（見偵卷第43、44頁、本院97年度
    審易字第1353號卷第65頁反面、本院卷第50頁）
五、經查：
（一）被告甲○○所管理之本件土地上，於96年10月26日為警查
      獲由丙○○非法擺設射頻器材1 批乙節，業經證人丙○○
      於警詢、偵訊、本院審理中證述綦詳（見警一卷3 頁、偵
      卷第35頁、本院卷第42頁），復有本件土地於96年10月26
      日之搜索扣押筆錄、扣押物品目錄表、彩色照片8 張在卷
      可查（見警一卷第20至24頁、41至44頁），上開事實堪信
      為真。
（二）被告甲○○否認知悉丙○○違法架設射頻器材，並以前詞
      置辯。而證人丙○○於警詢證述：向甲○○借用土地1 個
      月，未算價錢，電費帳單是寄給我繳等語（見警一卷第4
      頁）；於偵查中證述：本件土地之前向白罔惜承租，白罔
      惜過世後，有以電話聯絡甲○○談租金的事，沒有提到租
      地之用途，也沒有跟甲○○說我的職業，我架設器材的地
      方在山上，都是荒地，沒有人從事農耕或管理，且本件土
      地之電費單都是以白罔惜之名義寄到高雄市○○區○○路
      28號23樓給我繳納等語（見偵卷第36、37頁）；復於本院
      審理中證述：本件土地係向白罔惜承租，白罔惜過世後，
      租期屆滿時有找甲○○談續租，但沒有告知甲○○要作電
      台，甲○○不願意續租，我就要求他讓我將東西多放1 、
      2 個月，但沒有給甲○○租金等語（見本院卷第38至41頁
      ），並有丙○○提出本件土地之催繳電費通知單1 份在卷
      可查（見偵卷第40頁）。證人丙○○前後證述內容一致，
      且有提出單據為憑，況證人丙○○已因本件違反電信法之
      行為經有罪判決確定，當無再甘冒另受偽證追訴之風險，
      故為有利被告甲○○之證述，證人丙○○上開所述應可採
      信。又白罔惜雖歿於92 年1月4 日，然本件土地於97年3
      月之電費繳納義務人仍係白罔惜，惟電費通知單之郵寄地
      址係丙○○之戶籍地一節，有上開催繳電費通知單1 份、
      白罔惜個人除戶資料查詢結果、丙○○個人基本資料（見
      偵卷第49頁、97年度審易字第1353號卷第18頁）在卷可查
      ，顯難據此推論被告甲○○知悉本件土地之用電情形，進
      而認定被告甲○○知悉丙○○使用本件土地從事違法行為
      ，又卷內並無具體證據證明被告甲○○因提供本件土地予
      丙○○使用而獲得利益，亦無證據證明高齡達65歲之被告
      甲○○曾前往本件土地查看丙○○所放置之物，即便被告
      甲○○於警、偵、審中就丙○○借用本件土地之時間或有
      96年初、96年間、96年中旬（見警一卷第12頁、偵卷第43
      頁、本院卷第49頁）云云，而前後反覆之情，此乃被告甲
      ○○因年邁記憶力難免模糊所致，本院尚難僅因被告甲○
      ○提供本件土地予丙○○使用，即認定被告甲○○有幫助
      丙○○犯罪之故意，而依此為不利被告甲○○之認定。
六、綜上所述，本案並無證據證明被告甲○○有幫助丙○○違反
    電信法之犯意與犯行，揆諸前開最高法院判決意旨，自難僅
    以證人丙○○在本件土地上擺放違法之電信設備、零件等物
    品，逕認被告甲○○有公訴意旨所指幫助非法使用無線電頻
    率致干擾無線電波之合法使用之犯行。綜此，公訴人所舉之
    證據既不足以證明被告甲○○確有上開犯行，本院復查無其
    他積極證據足資認定被告甲○○確有公訴人所指之犯行，既
    不能證明被告甲○○犯罪，揆諸前開法條之規定，依法自應
    為被告甲○○無罪之諭知。
七、被告丁○○業經本院通緝，俟到案後另結，附此敘明。
據上論斷，應依刑事訴訟法第284 條之1 、第301 條第1 項，判
決如主文。
本案經檢察官乙○○到庭執行職務。
中    華    民    國    98    年    2     月    16    日
                     刑事第三庭     法  官  何佩陵
以上正本證明與原本無異。
如不服本判決應於收受本判決後10日內向本院提出上訴書狀，並
應敘述具體理由，如未敘述上訴理由者，應於上訴期間屆滿後20
日內補提理由書狀於本院（均須按他造當事人之人數附繕本）「
切勿逕送上級法院」。
中    華    民    國    98    年    2     月    16    日
                                    書記官  鍾淑美


司法院資訊處製作；財團法人民間司法改革基金會備份。
